【裁判字號】    88,婚,548
【裁判日期】    890203
【裁判案由】    履行同居
【裁判全文】
臺灣屏東地方法院民事判決  八十八年度婚字第五四八號
    原      告  乙○○
    訴訟代理人  黃瑩律師
    被      告  甲○○      住.
    訴訟代理人  楊達雄律師
右當事人間請求履行同居事件，本院判決如左：
    主      文
被告應與原告同居。
訴訟費用由被告負擔。
    事      實
甲、原告方面：
一、聲明：求為判決如主文第一項所示。
二、陳述：
    （一）原告與被告於民國八十六年七月一日結婚，惟被告自八十七年十月十四日
          即無故離家出走拒絕不履行同居義務，原告多次要求其返家團圓，但被告
          均置之不理，為此，爰依民法第一千零零一條之規定，請求判決被告與原
          告履行同居。
    （二）兩造結婚多時被告均未懷孕，經醫師診斷被告因車禍傷其腦部致內分泌不
          正常排卵功能受損需接受治療，因原告常陪同被告四處拜佛求神賜子，因
          而認識被告之朋友鄭淑君，被告因無法懷孕，故鼓勵原告追求鄭淑君並進
          而與鄭淑君生子，被告並稱三人可以在外購買房屋一起同住。嗣後被告家
          人得知上情，並將被告接回娘家居住，迄今未回，而期間原告亦託人至被
          告家中欲帶回被告，然被告均未同意與原告共同返家，而原告與訴外人鄭
          淑君生子一事，係經過被告同意，故如今被告以此拒絕與原告履行同居，
          顯然不符合雙方當初之約定。
三、證據：提出戶籍謄本一紙為證。
乙、被告方面：
一、聲明：請求駁回原告之訴。
二、陳述：兩造於八十六年七月一日結婚，被告於婚前開自助餐店，婚後仍繼續營業
          ，早出晚歸，惟雙方尚稱和睦，被告係以乩童為兼業，而其聽聞原告與訴
          外人鄭淑君過從甚密，因無確切證據，不便興師問罪，至八十七年十月十
          一日被告因與訴外人通姦並已懷孕三個月，故欲與被告離婚。嗣後被告乃
          回娘家居住，原告在此期間均對於被告不聞不問，連生活費均未給付，並
          至八十八年十月間止，被告乃發現原告與訴外人鄭淑君產下一名女嬰名為
          郭妮靈。綜上所述，原告與被告婚姻關係存續期間，公然與第三人通姦並
          產下一女，其行為尚未終止前，被告自有與原告不能同居之正當理由。
三、證據：聲請傳訊證人李天德。
    理      由
一、本件原告起訴主張原告與被告於八十六年七月一日結婚，惟被告自八十七年十月
    十四日即無故離家出走拒絕不履行同居義務，原告多次要求其返家團圓，但被告
    均置之不理，為此，爰依民法第一千零零一條之規定，請求判決被告與原告履行
    同居。被告對於未回家履行同居義務之事實並不爭執，惟以原告於八十七年十月
    十一日與訴外人鄭淑君通姦並已懷孕三個月，原告因氣憤乃回娘家居住，原告在
    此期間均對於被告不聞不問，連生活費均未給付，而原告與訴外人鄭淑君通姦之
    行為其行為尚未終止，被告自有與原告不能同居之正當理由云云資為抗辯。
二、本件原告主張兩造於八十六年七月一日結婚而為夫妻，現婚姻關係尚在存續中等
    事實，有其所提之戶籍謄本在卷可稽，又其主張被告於八十七年十月十四日離家
    出走拒絕與原告履行同居等情，亦為被告所自認，故堪信原告之主張為真實。
三、本件被告抗辯原告於八十七年十月十一日與訴外人鄭淑君通姦並生下一女，而該
    通姦狀態現尚未終止，故其有拒絕履行同居之正當理由云云。惟按夫妻互負同居
    之義務，此民法第一千零零一條固定有明文，然夫妻之一方，如有不能與他方同
    居之正當理由時，例外得賦予該正當理由之一方，得拒絕與他方同居之抗辯權，
    然該不能與他方同居之正當理由，乃會隨時間之經過，而減低其正當性，否則一
    方若一時失慎，他方即可長期拒不返家，夫妻間之嫌隙將永無彌補之機會，亦將
    使婚姻置於名存實亡之地步。經查：本件原告於八十七年十月間與訴外人鄭淑君
    通姦，鄭淑君因此懷孕並於八十八年四月一日生有一女郭妮靈一節，為原告所自
    認，並有戶籍謄本一紙附卷可查，故堪信被告此部份抗辯為真實。又被告抗辯原
    告與鄭淑君之通姦行為現仍持續中一節，則為原告所否認，而被告對於此部份亦
    無法舉證以實其說，故其此部分抗辯洵無所據，應不足採。而依前述，原告雖於
    八十七年十月十一日與鄭淑君通姦並於八十八年四月一日產下一女，其行為顯然
    違背夫妻間互負貞操之義務，被告因此取得拒絕同居之正當理由，然原告之不當
    行為距今已將近二年，被告拒絕履行同居之正當性應已消滅，被告應與原告履行
    同居，否則原告與告之嫌隙永無彌補之機會，夫妻關係亦將置於名存實亡之地步
    ，故此，原告爰依民法第一千零零一條之規定，請求被告履行同居，於法有據，
    應予准許之。
據上論結：本件原告之訴為有理由，依民事訴訟法第七十八條之規定，判決如主文。
中      華      民      國      八十九      年    二    月      三      日
                                             臺灣屏東地方法院民事第一庭
~B法      官  田玉芬
右為正本係照原本作成。
如不服本判決，應於送達後廿日內，向本院提出上訴狀。
~B法院書記官  許水生
中      華      民      國      八十九      年    二    月      九      日


司法院資訊處製作；財團法人民間司法改革基金會備份。
